【裁判字號】    90,上訴,1495
【裁判日期】    901114
【裁判案由】    違反毒品危害防制條例
【裁判全文】
臺灣高等法院高雄分院刑事判決                    九十年度上訴字第一四九五號
    上  訴  人  台灣屏東地方法院檢察署檢察官
    被      告  甲○○
    指定辯護人  本院公設辯護人  李佩娟
右上訴人因被告違反毒品危害防制條例案件，不服臺灣屏東地方法院九十年度訴字第
一七九號中華民國九十年七月三十一日第一審判決（起訴案號：臺灣屏東地方法院檢
察署八十八年度偵字第八一二０號），提起上訴，本院判決如左：
      主  文
上訴駁回。
      理  由
一、公訴意旨略以：被告甲○○與王水龍係兄弟關係，二人本於犯意之聯絡，推由王
    水龍（業經判處無期徒刑確定）先於民國（下同）八十八年十一月十日，在大陸
    廈門地區，以新臺幣（下同）五百萬元，向綽號小陳之不詳姓名之大陸籍男子，
    販入四十塊之海洛因（每塊重三百七十五公克），並受綽號小陳男子所託，另代
    為運送四十塊海洛因，擬輸入臺灣地區販售圖利。隨於八十八年十一月十五日僱
    請大陸籍不詳船名漁船，載運毒品返臺，惟因出海後船體漏水折返大陸，致未能
    成功。迨八十八年十二月八日中午，將七十九塊海洛因（另一塊海洛因因破損，
    已於大陸地區分將部分散贈予他人）、散裝海洛因十公克（毛重）、安非他命七
    十四公克（毛重）分裝於二只手提袋內，再僱請大陸不詳船名之漁船，載運玻璃
    纖維製快艇一艘，並夥同不知手提袋內藏放毒品之張世明，共乘上開漁船自大陸
    廈門地區出海，於八十八年十二月九日抵達屏東縣鵝鑾鼻二十海浬外海域停留，
    因風浪過大無法搶灘，而於原處逗留。同年月十一日傍晚，王水龍見海面風力較
    小，乃由大陸漁船卸下前揭小艇，載運毒品，喬裝漁民作業，接近臺灣沿岸，並
    以電話聯絡被告甲○○前往接應。同年月十二日凌晨四、五時許，王水龍自屏東
    縣枋山鄉獅子頭休閒區停機坪旁海邊上岸，登岸後由王水龍提上揭裝有毒品之手
    提袋，與張世明共乘被告甲○○所駕之自用小客車前往臺南縣永康市○○○路九
    十五巷九之七號五樓住處藏匿。因認其犯有毒品危害防制條例第四條第一項、第
    二項之販賣第一、二級毒品罪嫌。
二、按犯罪事實應依證據認定之，無證據不得推定其犯罪事實；不能證明被告犯罪者
    ，應諭知無罪之判決，刑事訴訟法第一百五十四條、第三百零一條第一項定有明
    文。又認定不利於被告之事實，須依積極證據，苟積極證據不足為不利於被告事
    實之認定時，即應為有利於被告之認定，更不必有何有利之證據；且被告否認犯
    罪所持之辯解縱屬不能成立，仍非有積極證據足以證明其犯罪行為，不能遽為有
    罪之認定；又認定犯罪事實所憑之證據，雖不以直接證據為限，間接證據亦包括
    在內，然而無論直接或間接證據，其為訴訟上之證明，須於通常一般之人均不致
    有所懷疑，而得確信其為真實程度者，始得據為有罪之認定，倘其證明尚未達此
    一程度，而有合理懷疑存在時，事實審法院復就其心證上理由予以闡述，敘明其
    如何無從為有罪之確信，因而為無罪之判決，尚不得任意指為違法，最高法院三
    十年上字第八一六號判例、三十年上字第一八三一號判例、七十六年台上字第四
    九八六號判例可資參照。
三、公訴人認被告有上開犯行係以王水龍於八十八年十一月十五日，因出海後船體漏
    水折返大陸，被告甲○○乃於八十八年十一月十六日即出境前往大陸，於八十八
    年十一月二十五日返臺後，於八十八年十一月二十九日再度出境，同年十二月二
    日返臺，而王水龍於甲○○返臺後第六日即再度搭乘大陸籍漁船出海，足認二人
    間事先已有串謀，並參以二人係兄弟關係，可見其兄弟二人有同謀為主要論據；
    惟訊之被告甲○○堅決否認上情，辯稱：伊根本不知道王水龍有走私販毒之情形
    ，伊先後二次去大陸是為了幫王水龍與大陸女子所生之子女辦理出生證明及去相
    親等語。
四、經查：（一）、被告甲○○固供認其曾於八十八年十一月十六日及十一月二十九
    日先後出境前往大陸地區，但其前往大陸之目的係為其兄王水龍與大陸女子所生
    女兒辦理出生證明及至廈門相親等事實，迭據被告甲○○於警偵訊及原審、本院
    審理時供述明白，核與證人王水龍在原審所證述情節相符合，並有王水龍指稱係
    伊與大陸女子及共同所生之子女相片二張、大陸出生醫學証明一份在卷可參，堪
    信為真實，何況，被告甲○○於上開時間二次前往中國大陸之事實，究難憑以推
    認係與王水龍前往大陸從事販毒之犯行，公訴人以被告確曾於上開時間前往大陸
    ，而王水龍恰於被告返國後第六日即搭乘大陸籍漁船出海，即推認被告必與王水
    龍運輸毒品之犯行事先有串謀等情，顯屬無據。（二）、本件查獲當日係王水龍
    事先打電話給許晉境，由許晉境代為租用自用小客車一部交予被告使用，再由被
    告駕駛該租用之自小客車前往屏東縣枋山鄉海邊搭載偷渡上岸之王水龍前往台南
    縣永康市○○○路九十五巷九之七號五樓租屋處等情，固據被告甲○○在警訊中
    供承明確，並經証人王水龍在警訊中證述屬實，復經証人許晉境在警、偵中証稱
    伊確有受王水龍之請託代為租用自用小客車一部交予被告甲○○使用等情，並有
    租車契約書一份附卷為憑，惟被告與王水龍乃係兄弟，縱被告明知其兄王水龍係
    非法偷渡返回台灣，其基於兄弟情誼而予隱匿不報並開車前往載送，本屬人情之
    常，雖王水龍攜帶手提袋二個，且係由海邊偷渡入境，以常理判斷固可疑為走私
    物品入國境，但証人王水龍自警訊中以至原審調查均堅詞否認被告甲○○與伊有
    共同犯意聯絡或對伊自大陸販入毒品私運進口之事實知情。縱認被告應會懷疑王
    水龍偷渡進入台灣，究竟手提何物（亦有可能係走私進口之其他物品），然究不
    能據此即推斷被告係明知王水龍自大陸販入毒品，而與之共謀合力以達成私運進
    入之目的。且公訴人亦未舉任何証據足以証明被告對王水龍運輸、販賣毒品犯行
    知情，且係與王水龍有犯意聯絡而駕車前往接應，此外，復查無其他証據足以証
    明被告與王水龍間對運輸、販賣毒品有犯意聯絡，公訴人徒以被告與王水龍係兄
    弟關係，即推定二人間就本件犯行必有犯意聯絡與行為分擔，當屬欠缺証據之臆
    測。綜上所述，本件既不能証明被告犯罪，原審因為無罪之判決，經核並無不合
    ，檢察官上訴意旨仍執前詞指摘原判決不當，上訴為無理由，應予駁回。
據上論結，應依刑事訴訟法第三百六十八條，判決如主文。
本案經檢察官陳新慶到庭執行職務。
中    華    民    國         九十       年     十一     月     十四     日
                              臺灣高等法院高雄分院刑事第三庭
                                  審判長法官  謝宏宗
                                        法官  陳中和
                                        法官  莊崑山
右正本證明與原本無異。
如不服本判決，應於判決送達後十日內向本院提出上訴狀，其未述理由者並應於提
出上訴狀後十日內向本院補提理由書（應附繕本)。
                                      書記官  邱麗莉
中    華    民    國         九十       年     十一     月     十六     日
                                                                      Ｈ


司法院資訊處製作；財團法人民間司法改革基金會備份。
